臺北高等行政法院判決
　　　　　　　　　　　　　　　　　　 96年度訴字第01562號
　　　　　　　　　　　　　　　.
原　　　告　美商‧史塔巴克斯公司以史塔巴克斯咖啡公司之名
　　　　　　營業Starbu.
　　　　　　as Starbu.
代　表　人　甲○○○○○○D.
訴訟代理人　陳長文 律師
　　　　　　蔡瑞森 律師（兼送達代收人）
被　　　告　經濟部智慧財產局
代　表　人　王美花（局長）
訴訟代理人　丙○○
參　加　人　壹卡夫股份有限公司
代　表　人　乙○○
訴訟代理人　練家雄 律師
上列當事人間因商標異議事件，原告不服經濟部中華民國96年3
月14日經訴字第09606063190 號訴願決定，提起行政訴訟，並經
本院依職權命第三人壹卡夫股份有限公司參加訴訟，本院判決如
下：
    主  文
原告之訴駁回。
訴訟費用由原告負擔。
    事  實
一、事實概要：
    參加人壹卡夫股份有限公司之前手文軒國際股份有限公司（
    下稱文軒公司）於民國（下同）92年9 月26日以「壹咖非EC
    OFFEE 及圖（彩色）」商標（圖樣中之「未經設計之咖啡、
    COFFEE不在專用之列」），指定使用於當時商標法施行細則
    第49條所定商品及服務分類表第43類之「餐廳、冷熱飲料店
    、飲食店、小吃店、冰果店、咖啡廳、酒吧、速簡餐廳、自
    助餐廳、備辦筵席、外燴、點心吧、流動咖啡餐車、流動飲
    食攤、快餐車」服務，向被告智慧財產局申請註冊，經被告
    核准列為註冊第0000000 號商標（下稱系爭商標，詳見附圖
    (一)）。嗣原告於93年10月15日，以系爭商標之註冊有違商標
    法第23第1 項第12款、13款之規定，並檢具如附圖(二)所示商
    標（下稱據以異議商標），對之提起異議後，系爭商標經被
    告於95年9 月25日核准移轉登記予參加人。本件異議案經被
    告審查，認系爭商標與據以異議之註冊第79016 號「
    STARBUCKS COFFEE（and design）」商標、第0000000 、78
    1845、810567、791921、0000000 號「STARBUCKS COFFEE（
    Design）」等商標相較，非屬構成近似之商標，乃以95年11
    月29日中台異字第931229號商標異議審定書為「異議不成立
    」之處分（下稱原處分）。原告不服，提起訴願，經經濟部
    96年3 月14日經訴字第09606063190 號訴願決定駁回，原告
    仍不服，遂向本院提起行政訴訟。本院依聲請命參加人參加
    訴訟。
二、兩造聲明：
　(一)原告聲明：
    1.訴願決定及原處分均撤銷。
    2.被告應作成異議成立之處分。
　(二)被告聲明：原告之訴駁回。
三、兩造之爭點：
    系爭商標與據以異議商標是否構成近似而有致相關消費者產
    生混淆誤認之虞？
　(一)原告主張：
    1.本案主要爭點如下：
      (1)判斷兩商標是否構成近似，是否只以相關消費者購買時
        是否會有混淆誤認作為判斷時點，消費者於購買前因商
        標近似所產生的混淆（即最初興趣混淆，initial
        interest confusion），是否亦為商標法所禁止的混淆
        誤認態樣之一？
      (2)判斷系爭商標是否有第23條第1 項第12款前段及第13款
        之造成混淆誤認之虞時，是否應先判斷據以異議商標之
        著名程度？若據以異議商標為著名商標，在判斷兩造商
        標之併存是否有造成混淆誤認之虞時，對於商標近似性
        程度之要求是否可以較低？
      (3)據以異議商標「STARBUCKS COFFEE（and Design）」及
        「STARBUCKS COFFEE（Design）」與系爭商標之併存是
        否有造成混淆誤認之虞？
      (4)於判斷「商標圖樣相同或近似於他人著名商標或標章而
        有減損著名商標或標章之識別性或信譽之虞者」，其近
        似性的判斷方式是否應與判斷商標法第23條第1 項第12
        款前段即「商標圖樣是否相同或近似於他人著名商標或
        標章而有致相關公眾混淆誤認之虞」及第13款即「商標
        圖樣是否相同或近似於他人同一或類似商品或服務之註
        冊商標或申請在先之商標，有致相關消費者混淆誤認之
        虞」相同？
    2.判斷兩商標是否構成近似，不應只以相關消費者於購買時
      是否會有混淆誤認作為判斷時點，消費者於購買前因商標
      近似所產生的混淆（即最初興趣混淆，initial interest
      confusion ），亦為商標法所禁止的混淆誤認態樣之一：
      (1)所謂的「最初興趣混淆（initial interest confusion
        ）」，乃指「被告使用原告的標章，以誘引消費者產生
        考慮購買的『最初興趣』，雖然接下去，因為消費者的
        繼續調查或被告的揭示，在交易真正完成之時，消費者
        並無混淆。此種侵害類型，是基於消費者產生最初興趣
        時的混淆，亦即後使用者是藉由先使用者的標章，而獲
        得在交易早期的可信度（參王敏銓著美國商標法之混淆
        之虞及其特殊態樣之研究，刊登於智慧財產權月刊94期
        第106 頁，參訴願階段之原告96年1 月26日訴願理由書
        證物1 ）」。茲摘錄美國相關判決如下：
        Mobil Oil Corporation v. Pegasus Petroleum
          Corporation 一案中，…MacMahon法官認為混淆之虞
          並非存在於第三人認為Pegasus Petroleum 和Mobil
          有所關連而和其進行交易，而是因為Pegasus
          Petroleum 會在最初交易階段取得具關鍵性的公司信
          用可靠度讓第三人與其交易（判決節譯文參訴願階段
          之原告96年1 月26日訴願理由書證物2 ）。
        Elvis Presley Enterprises, Incorporated v.
          Barry Capece, etc.一案中，原告證人作證表示一開
          始以為被告經營之酒吧與貓王Elvis Presley 有關，
          裡面也很可能有販售貓王的商品。所有的證人都表示
          一進到該酒吧環顧四周後，就再也不會覺得原告與該
          酒吧有任何關係。儘管混淆的情況消失了，原已產生
          的最初興趣混淆已使被告受益，畢竟顧客因此上門了
          ，至少在原告證人當中就有一名證人進了被告酒吧。
          一旦顧客來到門前，被告即成功的使顧客產生混淆，
          因為即使顧客事後發現該酒吧與原告無任何關係，有
          些人還是會留下來消費（判決節譯文參訴願階段之原
          告96年1 月26日訴願理由書證物3 ）。
        McNEIL-PPC, Inc. v. Guardian Drug Company,
          Inc.及Arbor Drugs, Inc. 一案中，法院認為縱使客
          戶拿起商品並研讀標籤後瞭解Arbor 之產品與全國知
          名品牌不同，被告已經達到其預定之目的，即消費者
          在初次拿起貨架上商品之購買時點已經發生混淆。因
          此損害已在該時點發生。被告已經成功地利用原告的
          營業包裝來讓客戶想要購買其產品（判決節譯文參訴
          願階段之原告96年1 月26日訴願理由書證物4 ）。
        Kopper Company, Inc. v. Krupp-Koppers GmbH一案
          中提及美國國會於1962年修訂Lanham Act條文時刪除
          「購買人」之字眼，清楚地顯示立法機關限制任何可
          能產生之混淆、誤認或欺騙之商標使用，是項商標使
          用之限制不僅僅針對於購買人或商品來源而已。很顯
          然判斷混淆之虞無法脫離實際情況，而必需依據特定
          人士為之（判決節譯文參訴願階段之原告96年1 月26
          日訴願理由書證物5）。
        Eli Lilly & Company v. Natural Answers,
          Incorpor ated and Brian A. Feinstein一案中，法
          院認為當消費者因某商標與著名標章之近似性而被勸
          誘購買該商品時，即產生混淆情形，得按Lanham Act
          提起訴訟，縱使消費者在購買或消費以前察覺產品真
          正的身份及來源（判決節譯文參訴願階段之原告96年
          1 月26 日 訴願理由書證物6 ）。
      (2)美國案例法之所以承認「最初興趣混淆（initial
        interest confusion）」為特殊的混淆誤認態樣之一，
        乃在於杜絕以上述不當誘引的方式，攀附他人商標識別
        性以促銷自己的商品／服務，其所欲防止者主要並非消
        費者的誤購，而係欲保障他人的商標權及公平競爭的秩
        序。此亦為我國商標法第1 條「保障商標權及消費者利
        益，維護市場公平競爭，促進工商企業正常發展」所明
        文揭示之商標法制定目的所涵蓋。而觀諸同法第23條第
        1 項第12款及第13款，亦未明文排除「最初興趣混淆（
        init ial interest confusion ）」乃混淆誤認之態樣
        之一。惟依被告公告之「混淆誤認之虞」審查基準第5.
        2.1 點：「商標近似之意義係指二商標予人之整體印象
        有其相近之處，若其標示在相同或類似的商品／服務上
        時，具有普通知識經驗之消費者，於購買時施以普通之
        注意，可能會有所混淆而誤認二商品／服務來自同一來
        源或誤認不同來源之間有所關聯」可知，判斷兩商標是
        否構成近似，乃以消費者購買時作為判斷時點。該基準
        乃行政規則之一種，卻明顯不當地限制了商標法的適用
        範圍，原處分基於此基準所做出之處分，自有違法律優
        越原則及行政程序法第4 條「行政行為應受法律及一般
        法律原則之拘束」，而有違法之虞。
    3.在判斷兩商標之併存是否造成混淆誤認之虞時，應先判斷
      據以異議商標之著名程度，並以此來判斷系爭商標與據以
      異議商標之近似程度及其併存是否會造成混淆誤認：
      (1)適用商標法第23條第1 項第12款前段及第13款時，不應
        將商標近似與否作為唯一前提要件，應將商標之著名程
        度，商品／服務之類似程度，實際混淆誤認之情事及申
        請人之惡意等一併納入考量。依「混淆誤認之虞」審查
        基準第4 點所言，判斷二商標間有無混淆誤認之虞，應
        參考之相關因素有商標識別性之強弱、商標是否近似暨
        其近似之程度、商品／服務是否類似暨其類似之程度、
        先權利人多角化經營之情形、實際混淆誤認之情事、相
        關消費者對各商標熟悉之程度、系爭商標之申請人是否
        善意及其他混淆誤認之因素等8 項因素。而依「混淆誤
        認之虞」審查基準第4 點所言，商標法涉及有「混淆誤
        認之虞」要件之各條款，基於同一用語同一內涵的法理
        ，在判斷時其基本概念的一致性誠屬當然。惟在各參酌
        因素的斟酌上，猶如個別案件因案情不同，在各參酌因
        素的強弱要求上可能會有所不同一樣，各條款也可能因
        其立法意旨的不同，所著重的參酌因素也有所不同，自
        可依其需要而為參酌。由於現行法所規定之「混淆誤認
        之虞」可分為「錯誤的混淆誤認」及「系列商品或特定
        關係的混淆誤認」（「混淆誤認之虞」審查基準第3.1
        點及第3.2 點請參照），而著名商標的識別性較一般商
        標強，他人稍有攀附即可能產生聯想。因此，第23條第
        1 項第12款之立法目的既然是在保護著名商標，在適用
        時自應先論斷據以異議商標是否已達著名程度，再論斷
        系爭商標之註冊是否有致相關公眾混淆誤認之虞。而在
        論斷系爭商標之註冊是否有致相關公眾混淆誤認之虞時
        ，更應適度放寬商標近似性程度之認定，方能符合第23
        條第1 項第12款之立法目的。
      (2)臺北高等行政法院89年度訴字第1957號判決中亦肯認著
        名商標給予商品購買人區辨商品來源之識別作用較一般
        商標強烈，其受攀附引起混淆誤認之可能性即愈大，故
        其他商標與其比較時，在近似性之判斷上會有較寬鬆之
        標準。而被告在95年3 月20日中台異字第G00000000 號
        異議審定書所採取的判斷方式，亦為切合上述規範目的
        之最佳體現。茲摘要其處分理由如下：「…查本件兩商
        標圖樣之近似程度雖然較低，然以本件據以異議商標之
        識別作用，他人稍有攀附即有造成混淆誤認之可能，再
        綜合以兩造商標又指定使用同一或類似商品等相關因素
        判斷，一般消費者極有可能誤認二商標之商品或服務為
        同一來源，或者誤認二商標之使用人間存在關係企業、
        授權關係、加盟關係或其他類似關係，而產生混淆誤認
        情事」，並因此基於異議人的「IPOD」商標（註冊第00
        00000 號）將該案系爭商標「M-POD 」（註冊第000000
        0 號）予以撤銷。
      (3)綜上所述，商標法第23條第1 項第12款前段及第13款之
        核心概念既然在於避免混淆誤認，商標的近似程度應只
        是在判斷兩商標是否構成混淆誤認之虞時之必要參考因
        素之一而非「前提要件」。原處分及訴願決定未將商標
        之著名程度，商品／服務之類似程度，實際混淆誤認之
        情事及申請人之惡意納入考量，顯不符「混淆誤認之虞
        」審查基準第4 點之要求，而有違法之處。由於著名商
        標之識別性較一般商標為強，他人稍有攀附即可能產生
        聯想，因此在判斷商標近似程度時，應先考量據以異議
        商標之著名性後，再據以判斷系爭商標與據以異議商標
        是否構成近似及其併存是否會造成混淆誤認。
    4.據以異議商標於系爭商標申請註冊日（92年9 月26日）前
      ，即已成為我國著名商標：
      (1)原告之創辦人於西元1971年即在美國西雅圖之派克市場
        經營咖啡館，並於西元1985年設立了原告公司。除了位
        於北美，英國，歐陸，中東，環太平洋地區等約11553
        家咖啡館外，原告亦透過包括線上購物等特殊的營運方
        式銷售咖啡及茶製產品。其銷售之產品除各式咖啡、茶
        飲、點心、餅乾、甜食、冰品、飲料用糖漿等食品外，
        更包括了衣物、帽子、提（背）袋、沖茶器、咖啡機、
        保溫壺（杯）、荼杯、咖啡杯、濾紙、保鮮罐、音樂CD
        等商品。原告以最好的咖啡、最好的背景音樂、最親切
        的服務人員及最舒適的聚會環境，打造了世界知名義式
        咖啡連鎖店的美名。茲列舉原告近年來的特殊事蹟如下
        ：
        西元2003年經美國Ad Week magaize 評選為最值得信
          賴之品牌之一。
        西元2003年經美國Fortune Magazine評選為最值得尊
          敬之十大品牌之第9名。
        西元2003年經韓國Brand Power Index of Korea評選
          為最佳咖啡館。
        西元2002年經Brandchannel.com評選為票選年度品牌
          之一。
        西元1998年、1999年、2000年及2002年經Fortune Ma
          gazine評選為百大最應該任職的公司之一。
        西元2001年、2005年經Fortune Magazine評選為食品
          服務類最值得尊敬的公司。
        連續自西元2001年起由國際知名雜誌Business Week
          與國際知名品牌鑑價公司Interbrand評選為世界百大
          品牌之一。
        西元2005年獲選為北美第三大，全球第四大影響人們
          生活之品牌。
      (2)據以異議商標為原告所首創之公司標章（HOUSE MARK）
        ，於西元1992年即開始在美國使用於咖啡等商品及咖啡
        館等服務，至今已達20多年（詳見異議階段原告提出之
        雜誌報導、商品型錄、原告公司年報等）。而據以異議
        商標所代表的不僅是高品質之商品及服務，亦為原告表
        彰其關懷社區，善盡企業社會責任之表徵。
      (3)西元1996年，原告在日本東京設立了第一家海外咖啡館
        ，並陸續在臺灣、奧地利、巴林、北京、加拿大、智利
        、塞浦路斯、法國、希臘、夏威夷、香港、印度尼西亞
        、喬丹、科威特、黎巴嫩、澳門S.A.R.、馬來西亞、墨
        西哥、紐西蘭、阿曼、中華人民共和國（北京、上海／
        中國華東地區、中國華南地區）、秘魯、菲律賓、波多
        里哥、卡塔爾、沙烏地阿拉伯、上海、南韓、西班牙、
        瑞士、土耳其與阿拉伯聯合大公國等國設立約3439家咖
        啡館。原告在臺灣透過與統一集團合作之方式，於西元
        1998年1 月1 日正式成立了統一星巴克股份有限公司。
        不過早在統一星巴克股份有限公司成立之前，於西元19
        90年（79年）起國內就已有咖啡店販售原告所產製之咖
        啡商品。統一星巴克股份有限公司以原告在全球各地選
        購、烘焙的優質高原咖啡豆為根本，並甄選本地優秀人
        才培育訓練，提供臺灣消費者高品質的咖啡與服務，搭
        配Starbucks 獨特的空間設計理念，提供消費者在居家
        與辦公室之外，一個品嚐咖啡的最佳去處。西元2002年
        統一星巴克公司已經在臺灣地區達成了百店的里程碑，
        目前門市已經廣布臺北縣市、基隆、桃園、新竹、臺中
        、嘉義、臺南、高雄、屏東、南投等地達170 家，造就
        了臺灣本地喝咖啡之文化。而本地媒體亦爭相報導原告
        之咖啡連鎖店及其成功秘訣。原告亦於其販賣之商品包
        裝、型錄及咖啡館之招牌、裝潢、食物及飲料之盛裝容
        器，甚至餐巾紙上，廣泛地使用據以異議商標。
      (4)茲臚列Starbucks 品牌所表彰商品及服務之全世界淨收
        入額（net revenues）如下（參原告公司年報，本院卷
        第56至77頁）：
        西元1995年度
          全世界淨收入額（美金）：465,000,000
        西元1996年度
          全世界淨收入額（美金）：696,500,000
        西元1997年度
          全世界淨收入額（美金）：966,900,000
        西元1998年度
          全世界淨收入額（美金）：1,300,000,000
        西元1999年度
          全世界淨收入額（美金）：1,680,000,000
        西元2000年度
          全世界淨收入額（美金）：2,169,000,000
        西元2001年度
          全世界淨收入額（美金）：2,648,000,000
        西元2002年度
          全世界淨收入額（美金）：3,288,000,000
        西元2003年度
          全世界淨收入額（美金）：4,100,000,000
        西元2004年度
          全世界淨收入額（美金）：5,294,000,000
        西元2005年度
          全世界淨收入額（美金）：6,369,000,000
      (5)茲臚列原告近年來全球廣告行銷費用如下：
        西元2001年度
          全球廣告行銷費用（美金）：28,800,000
        西元2002年度
          全球廣告行銷費用（美金）：25,600,000
        西元2003年度
          全球廣告行銷費用（美金）：49,600,000
        西元2004年度
          全球廣告行銷費用（美金）：67,200,000
        西元2005年度
          全球廣告行銷費用（美金）：87,700,000
      (6)被告於85年4 月11日中台異字第850308號異議審定書、
        85年5 月10日中台異字第850486號異議審定書、85年6
        月13日中台異字第850547號異議審定書、90年12月12日
        中台異字第G00000000 號異議審定書及94年8 月1 日中
        台異字第G00000000 號異議審定書中，已肯認原告之商
        標「STARBUCKS 」、「星巴克」及本案據以異議商標「
        STARBUCKS COFFEE and Design 」及「STARBUCKS
        COFFEE（Design）」在臺灣享有高知名度。
      (7)此外，為周全保護據以異議商標之專用權，原告並已在
        臺灣、美國、日本、南韓、中華人民共和國、香港、新
        加坡、泰國、阿根廷、荷比盧、瑞士、加拿大、澳大利
        亞、歐盟、南非等130 餘國取得與據以異議商標圖樣相
        同之850 件註冊。
      (8)綜上所述，據以異議商標於系爭商標申請註冊日（即92
        年9 月26日) 前，即已成為我國著名商標，殆無疑義。
    5.系爭商標乃參加人惡意抄襲據以異議商標而來，系爭商標
      並有造成相關公眾／消費者混淆誤認之虞：
      (1)系爭商標與據以異議商標為近似商標：
        系爭商標與據以異議商標，皆為由白色雙圈綠底圖加
          上白色文字及圖形所組成，圖樣中間左右兩旁並以特
          定圖形加以區隔，兩商標圖樣之內圈亦有極度近似之
          波紋圖形。雖然兩商標所含文字不同，但由於兩者皆
          以「白色」「雙圈」「綠底」圖加上「白色」文字及
          圖形以及中間有波紋圖形所組成，予人之整體寓目印
          象極為近似，其設計意匠亦極相彷彿。由於系爭商標
          所表彰之咖啡廳等服務乃普通日常消費服務，依「混
          淆誤認之虞」審查基準第5.2.2 點所言，消費者的注
          意程度較低，對二商標間之差異辨識較弱，容易產生
          近似之印象。而在相關消費者以較遠的距離觀看招牌
          時，很有可能因為系爭商標之設計意匠及設色與據以
          異議商標相同而被其吸引前往，即使消費者於購買前
          已發現參加人的服務／商品與原告無關，此種不公平
          競爭的情形仍應予以禁止。
        而從參加人於其咖啡店懸掛招牌的方式、室外咖啡座
          之陳設、紙杯之設計方式等等，在在證明了參加人抄
          襲了原告商業表徵，包括據以異議商標之意圖。這也
          是為何署名愛心筆魔人的網友於西元2004年3 月12日
          刊載於「國立中正文化中心《par 表演藝術》」官方
          網站的文章會提及「…剛開始看到壹咖啡的店面或咖
          啡杯的包裝會以為是星巴克的咖啡」及「因為壹咖啡
          的包裝和味道可以說是模仿星巴克」等語。由此可知
          ，系爭商標確有造成前述「最初興趣混淆（initial
          interest confusion）」之情事。
        被告於原告對註冊第179028號商標所提起的異議案之
          中台異字第G00000000 號異議審定書中，認為系爭商
          標及據以異議商標二者圖樣上之圖形皆為兩同心圓內
          飾以人物造型及兩同心圓中書寫英文字串之構圖設計
          圖案所組成，細為比對固可見其人物描繪及英文文字
          不同之些微差異，惟其等無論於外觀造型設計或意匠
          均為相似，致乍視間予人寓目印象極相彷彿，故認定
          兩商標為近似商標並撤銷註冊號數第179028號商標之
          註冊。於案情極度類似的本案中，自應適用相同的判
          斷原則，方符合行政程序法第6 條平等原則之規定。
        綜上所述，原處分及訴願決定顯有以下違法之處：
          (甲)僅以商標相同或近似與否作為第23條第1 項第12款
            前段及第13款之唯一前提要件，不考量近似性與其
            他可能造成混淆誤認之虞的要件間的關連性，顯有
            違背經驗法則及論理法則之違法。
          (乙)僅以購買時作為判斷兩商標是否構成近似之時點，
            明顯不當地限制了商標法的適用範圍，有違法律優
            越原則及行政程序法第4 條之規定。
          (丙)僅以雙圈同心圓搭配文字之設計圖作為商標圖樣申
            准註冊之案例所在多有，而認定雙圈同心圓尚非本
            件兩造商標圖樣上主要識別及判斷近似與否之標準
            。然原處分及訴願決定並未深究並舉證該等註冊圖
            樣是否皆為綠白相間之設色或僅為墨色圖樣，而遽
            以雙圈同心圓搭配文字之設計圖為常見圖形而忽略
            了兩造商標在設色上之近似所造成之視覺上近似，
            顯有違經驗法則及論理法則之違法。
          (丁)以併列比對的方式逐一檢視兩商標組成之不同處，
            違背審查商標近似性時應注意的「異時異地隔離觀
            察」及「整體觀察」原則。
          (戊)未將消費者的實際混淆誤認情形列入考量，顯有違
            背前述「混淆誤認之虞」審查基準及行政程序法第
            43條：「行政機關為處分或其他行政行為，應斟酌
            全部陳述與調查事實及證據之結果，依論理及經驗
            法則判斷事實之真偽，並將其決定及理由告知當事
            人」之違法。
          (己)未採用與本案案情極度類似之前案所揭示的判斷原
            則，違反了行政程序法第6 條平等原則之規定。
      (2)此外，另列舉原告於其他國家所提商標爭議案中，各國
        主管機關對類似案情之判斷如下：
        中華人民共和國於星源公司（STARBUCKS
          CORPORATION ）訴請青島星巴克咖啡餐飲有限公司商
          標侵權案一案中，山東省青島市中級人民法院認為「
          …儘管該標記與原告的兩個註冊商標相比，中心的圖
          案存有差異，原告的註冊商標的圖案為美人魚，被告
          的為傾斜的咖啡杯，且不同的部分佔據了圖案的中心
          位置，但兩者外形和顏色上相同，該標誌作為一種視
          覺識別的標誌，其外形及顏色往往是最能吸引消費者
          最初的注意力。在沒有和原告註冊商標相比對的條件
          下，一個普通的消費者不施以特別的注意力容易產生
          混淆，結合被告實際使用該標誌的周圍環境，應當判
          定二者構成近似…」。
        中華人民共和國於星源公司（STARBUCKS
          CORPORATION ）訴請上海星巴克咖啡館有限公司商標
          侵權案一案中，上海市第二中級人民法院認為「…將
          被告標示（原、被告稱為『咖啡杯圖案』）與『
          STARBUCKS 』文字及圖形商標（原、被告稱為『美人
          魚商標』）進行比較，兩者相同的部分是：兩個標識
          均有兩個圓環，大圓環套小圓環；兩個標識均以綠色
          為基本色調；兩標識均有兩只五角星，並都對稱處於
          兩環之間的中間部位。兩者不同的部分是：商標標識
          中，內環中為美人魚圖案，被告標識的內環中則為咖
          啡杯圖案；商標標識中，兩環之間的上部排列有『
          STARBUCKS 』文字，下部為空白，而被告標識在相同
          部位則是『上海星巴克』文字，下部為『咖啡館』文
          字。各要素組合后，整體結構亦相類似。經隔離觀察
          ，同時考慮『STAR BUCKS』文字及圖形商標的顯著性
          和知名度因素，應認定被告標識3 構成對『
          STARBUCKS 』文字及圖形商標的近似」。
        沙烏地阿拉伯訴願局（the board of Grievances ）
          認定雙圈圖之外圈置放兩個星形，內圈置放一個星形
          及杯子，並置有STARCUP COFFEE文字之商標，與原告
          的商標構成近似。
        由上述國外判決可知，即使商標在細為比對下可見其組
        成元素及文字不同之些微差異，惟其等無論於外觀造型
        設計或意匠上若為相似，致乍視間予人寓目印象極相彷
        彿時，仍應判定為近似商標。相較於前述國家，我國的
        法制運作更為成熟完善，應更能跳脫機械式比對的審理
        模式，合理地保障著名商標權人的權利並維護公平交易
        秩序才是。
      (3)由於系爭商標與據以異議商標為近似商標，其指定服務
        ／商品亦為相同或類似或相關連，且據以異議商標於系
        爭商標申請註冊及使用前，已成為著名商標。故其併存
        極易使相關消費者聯想兩商標所表彰之商品／服務來源
        係屬同一企業或為關係企業，顯有混淆誤認之虞，而有
        商標法第23條第1 項第12款前段及第13款之適用。
    6.商標法第23條第1 項第12款前段旨在保護消費者使其免於
      混淆誤認之虞之不利益，而同條款後段則重在保護著名商
      標本身，使其識別性或信譽免受減損之不利益。前者所保
      護之法益為公法益，而後者保護之法益為私法益。兩者規
      範目的既然不同，則在商標圖樣近似性的判斷上，即應依
      其立法目的而採不同的判斷標準。而其適用亦不應限於商
      品及服務不相同或類似之情況：
      (1)原處分及訴願決定雖不否定據以異議商標為著名商標，
        然由於認定系爭商標與據以異議商標並不近似，故排除
        本案有商標法第23條第1 項第12款後段之適用。然商標
        法第23條第1 項第12款前段旨在保護消費者使其免於混
        淆誤認之虞之不利益，而同條款後段則重在保護著名商
        標本身，使其識別性或信譽免受減損之不利益。前者所
        保護之法益為公法益，而後者保護之法益為私法益。兩
        者規範目的既然不同，則在商標圖樣近似性的判斷上，
        即應依其立法目的而採不同的判斷標準。原處分及訴願
        決定並未細究「保護著名商標使其識別性或信譽免受減
        損」與「保護相關消費者免受混淆誤認」係截然不同的
        概念與內涵，遽以商標法第23條第1 項第12款前段及第
        13款有關商標圖樣近似性判斷的結論作為同款後段不成
        立的依據，顯有違法之處。茲詳述其理由如下：
        商標法第23條第1 項第12款前段與同法條第13款均有
          「混淆誤認之虞」此一構成要件，但同法條第12款後
          段則無此要件。惟，原處分及訴願決定僅引用「混淆
          誤認之虞」審查基準第5.2.1 點對商標近似的定義，
          亦即「商標近似之意義係指二商標予人之整體印象有
          其相近之處，若其標示在相同或類似的商品／服務上
          時，具有普通知識經驗之消費者，於購買時施以普通
          之注意，可能會有所混淆而誤認二商品／服務來自同
          一來源或誤認不同來源之間有所關聯」，作為判斷前
          述3 條款所列商標近似與否之依據。然而由於「商標
          有致相關消費者混淆誤認之虞」及「商標有致減損著
          名商標或標章之識別性或信譽之虞」兩者在立法目的
          及保護客體並不相同，在判斷商標近似性時，不但不
          能直接適用，亦不得類推適用「混淆誤認之虞」審查
          基準。
        依被告編印之「商標法逐條釋義」第48頁所言，商標
          法第23條第1 項第12款增訂商標有減損著名商標或標
          章之識別性或信譽之虞者不得註冊，其目的在加強對
          著名商標或標章之保護。該書第49頁則提及「有減損
          著名商標或標章之識別性或信譽之虞」者，係指商標
          以不公平方式或不正利用著名商標或標章之識別性，
          而有致減損著名商標或標章之價值，或因利用著名商
          標或標章之信譽而有搭便車不勞而獲之情形者。然查
          「商標減損（淡化）理論的緣起，乃出自耶魯大學法
          學院教授Frank Schechter 在1927年於哈佛法學評論
          （Harvard Law Review）所發表的一篇名為『商標保
          護的理論基礎』（The Rational Basis of
          Trademark Protection）的文章。雖然Schechter 教
          授在其文中並未將其稱之為『商標淡化』理論，但是
          卻因為其認為商標的價值並不限於表彰商標的來源，
          還在於商標具有可獨立表彰商標所代表的品質與價值
          之功能，故應該對商標此種特殊性予以保護。因此
          Schechter 教授乃提出與傳統商標法大異其趣的見解
          ，認為如果他人長期在其他不同商品或服務類別使用
          相同或近似的標幟，會減損或分散商標的特殊價值時
          ，則對商標的保護應該擴大至一些可能微不足道或未
          互相競爭的使用。」（詳參馮震宇西元2003年4 月3
          日登載於財團法人亞太智慧財產權發展基金會網站《
          網址：www. apipa.org.tw 》之「商標淡化新轉折」
          一文）。雖然傳統減損理論著重於將著名商標之保護
          擴大至與著名商標不相同或類似之商品或服務上，看
          似係填補因要求「混淆誤認之虞」此一要件而造成對
          著名商標保護之不足。但從美國聯邦商標減損法第4
          節對「減損」（Dilution）的下述定義可知，「商標
          減損」並非僅係無法主張混淆誤認之虞時之替代方案
          ，而係著名商標之權能中，獨立於「避免混淆誤認」
          之另一權能（Section 4 of the Federal Trademark
          Dilution Act of 1995）：「減損」係指減弱著名商
          標表彰及區辨商品及服務之權能，而不論是否有下述
          情事之發生：（The term dilution means the
          lessening of the capacity of a famous mark to
          identify and distinguish goods or services,
          regardless of the presence or absence of）商標
          權人及對造是否具有競爭關係或；（Competition
          between the owne r of the famous mark and
          other parties or）混淆、誤認或欺騙之虞。（
          likelihood of confusion, mistake, or deception
          ）由上述定義可知，依美國法制，「商標減損」的適
          用並不限於商標之指定商品或服務不相同且不類似時
          才有適用餘地，亦即商標之指定商品或服務相同或類
          似時，亦得適用「商標減損」條款。而在沒有混淆、
          誤認或欺騙之虞時，亦有「商標減損」條款適用之餘
          地。
        此外，歐洲法院（European Court of Justice ）於
          西元2003年在Davidoff vs. Gofkid 一案中，基於整
          體法律架構及體系目的，將「商標減損」擴大解釋適
          用於相衝突的兩商標所指定的商品或服務相同或類似
          的情況。此一開創性的判決乃考量到既然相衝突的兩
          商標所指定的商品或服務不相同且不類似的情形下都
          可適用商標減損條款，在兩商標所指定的商品或服務
          相同或類似的情況下，豈有不能適用商標減損條款之
          理？由此可知，歐洲法院亦肯認「商標減損」並非僅
          係無法主張混淆誤認之虞時之替代方案，而係著名商
          標之權能中，獨立於「避免混淆誤認」之另一權能，
          也因此才會認為連商品或服務不相同且不類似的情形
          下都可適用商標減損條款，若在兩商標所指定的商品
          或服務相同或類似的情況，亦即對著名商標的識別性
          更可能造成減損的情形下，反而不能適用「商標減損
          」條款的見解，顯有失公平之處。
        因此，在確認了「商標減損」並非僅係無法主張混淆
          誤認之虞時之替代方案，而係著名商標之權能中，獨
          立於「避免混淆誤認」之另一權能後，應進一步探究
          的是何謂「減損著名商標之識別性或信譽」。所謂的
          「商標之識別性」，依「商標法逐條釋義」第14頁所
          言，乃商標藉以識別自己與他人商品或服務之能力，
          「商標有致相關消費者混淆誤認之虞」的概念所要處
          理的是將商標藉以識別自己與他人商品或服務之能力
          完全消除的問題，而「商標有致減損著名商標或標章
          之識別性或信譽之虞」的概念則是處理將商標藉以識
          別自己與他人商品或服務之能力減弱的問題。換言之
          ，消費者於見到衝突的兩商標時，雖然不會誤認兩商
          標相同或是兩商標之使用人間有所關連，但消費者一
          看見後使用之商標時，即會聯想（mental
          association ）起先使用的著名商標。這樣的聯想不
          見得會造成混淆誤認，但可使相關消費者容易記憶後
          使用的商標，有利其日後重覆選購後使用的商標所表
          彰之商品或服務。而後商標的使用者透過攀附著名商
          標因長期使用而累積的獨特的識別能力來達到節省行
          銷後商標所需費用之目的，相對於長期投注大量行銷
          費用的著名商標所有人而言，很明顯的是一種不公平
          競爭的行為。
        因此，雖然商標法第23條第1 項第12款將商標之相同
          或近似列為「減損」之構成要件之一，然其原因應在
          於若衝突商標間不相同或近似的話，很難會有所謂的
          「聯想」（mental association）產生。但在適用商
          標法第23條第1 項第12款後段時，對於商標圖樣近似
          的判斷不得類推適用「混淆誤認之虞」審查基準已如
          前述。因此，若先採文義解釋方法，所謂的「近似」
          ，係指「類似但不完全相同，亦即差不多，大致相似
          ，或部分相等但非全等一般」（教育部國語推行委員
          會編纂的國語詞典網路版影本）。亦即只要有部分相
          等，即可以稱作「近似」。而在判斷商標之近似是否
          足以導致減損時，應以其近似性達到足以使消費者聯
          想為已足，其近似程度應不須與判斷該條前段之「混
          淆誤認之虞」時相當。何曜琛、戴銘昇合著之商標減
          損法制之評析：由美國法觀點（華岡法粹Vol.28《20
          01》,pp.119-120 ）中，亦有如下之相同論點：「以
          減損之情形與混淆相比較，可以得知，兩者乃聯想程
          度上之差異而已。前者之聯想程度較低，只要消費者
          看到後商品時，聯想到著名商標所代表的商品即可；
          後者，聯想程度較高，須有上述4 種聯想（即來源、
          贊助、關聯及連結之聯想）以致混淆；換言之，即兩
          者皆會使消費者產生聯想，一致混淆，一不致混淆而
          已」。
      (2)從前述理由第5 點可知，系爭商標與據以異議商標有其
        近似之處，已造成消費者之聯想，而從系爭商標的實際
        使用態樣及相關消費者對各據以異議商標的印象來看，
        參加人顯係為了吸引消費者的注意而攀附著名商標因長
        期使用而累積的獨特識別能力，即「白色雙圈綠底圖」
        加上「白色」文字及中間有波紋圖形之印象，以達到節
        省行銷其商品所需費用之目的，這對於長期投注大量行
        銷費用的原告而言，很明顯的是一種不公平競爭的行為
        ，而這正是商標法第23條第1 項第12款後段所欲禁止的
        行為。
　(二)被告主張：
    1.商標法第23條第1 項第12款規定，商標「相同或近似於他
      人著名商標或標章，有致相關公眾混淆誤認之虞，或有減
      損著名商標或標章之識別性或信譽之虞者」，不得註冊；
      同法第23條第1 項第13款規定，商標「相同或近似於他人
      同一或類似商品或服務之註冊商標或申請在先之商標，有
      致相關消費者混淆誤認之虞者」，不得註冊。其中「商標
      近似」依前揭法條規定為必須具備要件之一。而商標近似
      係指二商標予人之整體印象有其相近之處，若其標示在相
      同或類似的商品／服務上時，以具有普通知識經驗之消費
      者，於購買時施以普通之注意，可能會有所混淆而誤認二
      商品／服務來自同一來源或誤認不同來源之間有所關聯。
      商標近似之判斷得就二商標外觀、觀念及讀音為觀察。又
      商標圖樣中有聲明不專用之部分者，在與其他商標間判斷
      近似時，仍應就包括聲明不專用之部分為整體比對（「混
      淆誤認之虞」審查基準5.2 參照）。
    2.經查，本件系爭商標與據以異議之註冊第79016 、000000
      0 、781845、810567、791921、0000000 號「STARBUCKS
      COFFEE（and design）」、「STARBUCKS COFFEE（Design
      ）」等商標相較，二者固均有兩個圓圈之構圖，並於外圈
      飾以外文，內圈置特定圖案之方式所構成，然於咖啡、餐
      飲等相關商品或服務以兩個圓圈搭配圖形及文字方式作為
      商標圖樣取得註冊者，所在多有（此有被告商標檢索結果
      註記詳表附卷可稽），應非為判斷圖樣近似與否之唯一依
      據。而前者外圈上下部為「ECOFFEE 壹咖非」，後者則為
      「STARBUCKS COFFEE」，二者固均有外文「COFFEE」，惟
      其乃所指定使用商品或服務之有關說明文字，且二者尚有
      各自識別部分「E 、壹」、略經設計之中文「咖非」及「
      STARBUCKS 」等足以區辨，又二者中間之圖形，一為類似
      咖啡豆圖案，一為星星狀圖形，另內圈之圖形一為類似冒
      熱氣咖啡杯圖案，一為半身之長髮女性圖形，整體觀之，
      二者之文字、圖樣明顯不同，無論於外觀、觀念或讀音上
      ，予人寓目印象及視覺感受均迥然有別，以具有普通知識
      經驗之消費者，於購買時施以普通之注意，當無使人產生
      混淆誤認之虞，應非屬構成近似之商標，揆諸前述說明，
      系爭商標之註冊，自無前揭法條規定之適用。
    3.至原告所舉被告中台異字第900093、920376號商標異議審
      定書所為之認定，經核該等商標圖樣與本件商標圖樣不同
      ，案情尚屬有別，且基於商標審查個案拘束原則，自不得
      比附援引，執為本案有利之論據，併予敘明。
  (三)參加人主張：
    1.依行政訴訟法第42條第1 項之規定，撤銷訴訟之結果，第
      三人之權利或法律上利益將受損害者，得因該第三人之聲
      請，裁定允許其參加；同條第2 項，前項參加，準用第39
      條第3 款之規定，參加人並得提出獨立之攻擊或防禦方法
      。參加人得知原告不服原處分及訴願決定，提出行政訴訟
      ，因原告所提之行政訴訟判決結果，影響參加人之商標權
      效力，為此，依行政訴訟法第42條第1 項、第2 項之規定
      ，聲請參加訴訟，以保權益，合先敘明。
    2.系爭商標與據以異議商標在外觀、讀音及觀念上均有差異
      ，並無導致消費者混淆誤認之虞，故不構成近似商標，與
      商標法第23條第1 項第12、13款之要件不合，是系爭商標
      之註冊合於商標法規：
      (1)按商標「相同或近似於他人著名商標或標章，有致相關
        公眾混淆誤認之虞，或有減損著名商標或標章之識別性
        或信譽之虞者」、「相同或近似於他人同一或類似商品
        或服務之註冊商標或申請在先之商標，有致相關消費者
        混淆誤認之虞者」，不得註冊，固為商標法第23條第1
        項第12、13款所明定，惟前揭條款之適用，必以「兩造
        商標或標章構成相同或近似」，且「有致相關消費者產
        生混淆誤認之虞」，始足當之。是二商標間不構成近似
        ，或無造成相關消費者混淆誤認之虞之可能者，則與商
        標法第23條第1 項第12、13款之規定不符，因此，商標
        仍得獲准註冊，而無違反商標法之虞。
      (2)次按，「商標近似」指二商標予人之整體印象有其相近
        之處，若其標示在相同或類似的商品／服務上時，具有
        普通知識經驗之消費者，於購買時施以普通之注意，可
        能會有所混淆而誤認二商品／服務來自同一來源或誤認
        不同來源之間有所關聯，方屬近似。而判斷商標近似與
        否，可從商標整體之「外觀」、「觀念」及「讀音」等
        部份觀察是否已達可能混淆誤認之近似程度。準此，系
        爭商標與據以異議爭商標不論在外觀、讀音或觀念上，
        均有所差異，並無導致相關消費者發生混淆誤認之虞，
        而非屬近似商標，以下爰分述之：
        外觀部分：
          (甲)臺北高等行政法院95年訴字第2994號判決理由：「
            …二者雖均為雙圈同心圓並於雙圈內置外文字樣所
            構成，然以雙圈同心圓搭配文字之設計作為商標圖
            樣，指定使用於咖啡等同一或類似的商品（服務）
            申准註冊之案例所在多有，而外文『COFFEE』…復
            為指定使用商品之說明，識別性較低，是雙圈同心
            圓及外文『COFFEE』等字樣並非本件判斷圖樣近似
            與否的標準」，可知以雙圓圈搭配圖形及文字之商
            標圖樣確實已為多數人所使用，因此，於判斷商標
            近似與否時，自然須考量其他因素，尚不得以二商
            標均以雙圓圈為構圖，遽然認定商標構成近似，而
            是應該以商標圖樣整體構圖、內容作為判斷是否近
            似之基礎，始為合理。
          (乙)系爭商標係一圓形包含有英文「eCOFFEE 」、中文
            「壹咖非」及「咖啡豆圖形」、「一散發熱氣之咖
            啡杯圖形」整體組合而成，其中圖形部分係由英文
            中的「E 」字母為設計主軸，倒置設計成咖啡杯的
            圖形，貼切的描繪出「咖啡杯中散發出濃郁香醇的
            咖啡味，並飄散出裊裊的熱氣」的意境，商標整體
            外觀具有極高之設計性、獨創性。而據以異議商標
            ，則由英文「STARBUCKS COFFEE」搭配長髮頭戴皇
            冠之女人圖所組成。
          (丙)二商標所使用之英文部分「eCOFFEE 」、「
            STARBUCKS COFFEE」字母長短即有不同，圖形部分
            一為象徵散發熱氣之咖啡杯、一為女人圖，給予消
            費者的感覺更有天壤之別，復以系爭商標尚有提供
            不懂英文之我國人民可以辨識的中文「壹咖非」字
            樣，是二商標間外觀顯然具有極大差異，應無導致
            消費者產生混淆誤認之可能。
        讀音部分：
          查，系爭商標唱讀為「eCOFFEE 壹咖非」，而據以異
          議商標唱讀成「STARBUCKS COFFEE」，兩商標構字不
          同，唱讀音長短亦有明顯差異，是於市場交易、連貫
          唱呼之際，應無致相關消費者發生混淆誤認之情事。
        觀念部分：
          系爭商標中文部分「壹咖啡」，具有隱含譬喻之意，
          旨在希冀系爭商標能成為臺灣第一的咖啡品牌，外文
          「eCOFFEE 」則取e 、壹之諧音。至於據以異議商標
          之「STARBUCKS COFFEE」涵義為何，雖非參加人所能
          得知，然兩者表彰之觀念並不相同至屬顯然，而無導
          致相關消費者混淆誤認之機會。
      (3)綜上所述，系爭商標與據以異議商標於外觀上予人寓目
        印象即有顯著差別，而圖樣上文字之讀音、觀念亦有所
        不同，因此，具普通知識經驗之相關消費者，無論異時
        異地、隔離觀察或市場交易、連貫唱呼之際，皆可清楚
        加以區辨，而無發生混淆誤認之虞，故二商標非屬近似
        甚明。因此，系爭商標之註冊並不該當於商標法第23條
        第1 項第12、13款之「商標近似」要件，自無違法之虞
        ，而得註冊、獲得商標權利之保護。
    3.系爭商標在前手與參加人的努力宣傳、推廣之下，已為相
      關業者及消費者所廣為知悉，且系爭商標與據以異議商標
      併同行銷多年來，未曾發生消費者混淆誤認之糾紛，均足
      證二商標間確實無導致相關消費者混淆誤認之虞，與商標
      法規定之要件不符，自得准予註冊：
      (1)承前所述，商標法第23條第1 項第12、13款之要件之一
        為「有致相關消費者混淆誤認之虞」。按判斷商標間有
        無混淆誤認之虞，依「混淆誤認之虞」審查基準規定，
        可參考下列因素：商標識別性之強弱、商標是否近似暨
        其近似之程度、商品或服務是否類似暨其類似程度、先
        權利人多角化經營之情形、實際混淆誤認之情事、相關
        消費者對各商標熟悉之程度、系爭商標之註冊申請是否
        善意及其他混淆誤認等因素，合先敘明。
      (2)就商標識別性而言：
        按商標識別性有強弱之分，「混淆誤認之虞」審查基
          準5.1 指出：聯合式或組合性商標之ㄧ部分，在類似
          商品／服務中已為多數不同人使用為商標之一部份而
          註冊在案者，得認為該部分為弱勢商標。
        如前所述，臺北高等行政法院判決認定雙圈同心圓搭
          配文字之設計作為商標圖樣，指定使用於咖啡等同一
          或類似的商品（服務）者已屬常見，是以，判斷商標
          近似與否時，自然須加重考量其他因素。今系爭商標
          與據以異議商標在外觀、讀音及觀念上均有顯著差異
          ，自無發生消費者混淆誤認之可能。
      (3)就實際混淆誤認之情事、相關消費者對各商標熟悉之程
        度而言：
        按「先權利人應提出相關事證，證明實際發生有相關
          商品或服務之消費者誤認後案商標之商品係源自先權
          利人之情形」、「相關消費者對於二商標如均相當熟
          悉，即二商標在市場併存之事實已為相關消費者所認
          識，且足以區辨為不同來源者，應儘量尊重此併存的
          事實」，「混淆誤認之虞」審查基準5.5 、5.6 分別
          著有明文。
        次按，系爭商標原為前手文軒公司所申請、註冊，並
          於95年9 月25日向被告移轉登記予參加人，有登記資
          料可稽。是以下有關系爭商標為著名商標及所享有之
          信譽與權益，參加人自得依法主張及援用表彰其著名
          性之各項證據，合先敘明。
        文軒公司自申請、註冊系爭商標後，即戮力於品牌形
          象與知名度之建立，透過精心挑選包裝容器等方式，
          符合社會大眾對於咖啡的香醇度、甜度、口味和滿足
          感的要求，顛覆了長久以來國人對咖啡「昂貴卻不見
          得好喝」的刻板印象，甚至是「便宜卻不精緻」的負
          面印象，同時運用「外帶咖啡館」的經營模式，以及
          連鎖經營的行銷特點，在國內咖啡的熱戰中，領導流
          行，搶攻市場佔有率，實已成為國內咖啡市場的強勢
          領導品牌，目前加盟店約有200 餘家，分布在全臺各
          縣市，且陸續增加中。文軒公司經營系爭商標的成功
          經驗，亦獲得報章雜誌等大眾媒體的廣泛報導。此外
          ，文軒公司亦不惜花費鉅資，架設系爭商標專屬的網
          站，讓消費者可以隨時透過網路，快速尋得最方便消
          費的分店門市，緊緊捉住每一個可能的商機。
        再者，參酌被告95年2 月6 日所作成之商標評定書，
          其中指出：「本件申請評定人（即前手文軒公司）於
          民國93年起於我國陸續取得註冊第0000000 號『壹咖
          啡e coffee及圖』等系列商標，為廣泛並快速建立自
          身品牌形象與知名度，採用開放加盟連鎖方式經營，
          至今在國內已擁有271 家分店，且持續增加中。此外
          ，申請評定人亦架設據以評定『壹咖啡eCOFFEE 及圖
          』商標之專屬網站（http://www.ecoffee.com），用
          以提供據以評定商標商品資訊，消費者可直接下單訂
          購，以滿足需求。藉由國內各知名報章雜誌平面媒體
          及有限電視媒體廣泛報導，以及遍及全省各地加盟據
          點的設置與行銷，勘認據以評定商標（即本案系爭商
          標）於咖啡廳服務之信譽應已為相關事業或消費者所
          普遍認知…」（參本院卷第144至147頁）。
        基此，系爭商標在前手文軒公司行銷之下，也廣為相
          關消費者所認識、知悉，為一著名商標無疑。今系爭
          商標與據以異議商標併存於市場上已有多年，然未曾
          接獲、聽聞任何有關消費者以誤認誤購為由，要求退
          貨之申訴或因此衍生的糾紛，證明具普通知識經驗之
          消費者於購買時施以普通注意，即能輕易地分辨出二
          商標間之差異，故系爭商標顯然無導致相關消費者混
          淆誤認之虞。
      (4)綜上所陳，無論就商標近似與否之因素考量之，或是考
        量商標識別性、實際混淆誤認之情事與相關消費者對各
        商標熟悉之程度等因素，系爭商標與據以異議商標間均
        有明顯可區辨的地方，而無導致相關消費者混淆誤認之
        虞，依法自得准予註冊，原告起訴之主張顯無理由。
    4.按商標審查係採「個案拘束原則」，故原告所提之若干外
      國案例如何，並非本案審究範圍，加上國情不同，亦無法
      於個案中比附援引，強加適用：
      原告於起訴狀內舉出美國、中國大陸、沙烏地阿拉伯等國
      家之若干商標案例，並企圖比附援引國外案例見解於本案
      中，惟：
      (1)最高行政法院76年判字第1313號判例意旨：「…商標之
        審查係採個案拘束原則，其他案例如何，非本案審究之
        範圍，原告自不得比附援引…」；臺北高等行政法院90
        年訴字第4268號判決亦指出：「…原告所舉之其他案例
        ，其商標圖樣不同，文字組合之態樣有異，案情亦屬有
        別，基於商標審查個案拘束原則，均難比附援引執本件
        應為異議成立處分之論據…」。
      (2)查，原告雖引用若干外國判決，然基於各國國情之差異
        ，是否能據以套用於本案之中，即有疑問；又依我國前
        揭判例與判決意旨，我國商標審查係採「個案拘束原則
        」，因此，原告引用外國判決，欲強加適用於我國案例
        之中，顯然違反「商標審查個案拘束原則」，是該等外
        國判決應無從成為拘束本案之論據。
      (3)退千萬步言，縱使相關判決得予比附援引，然觀諸該等
        案件事實，案件之被告商標或為「上海星巴克咖啡館」
        ，或為「STARCUP COFFEE」，與原告所使用之「星巴克
        」、「STARBUCKS COFFEE」，或完全相同，或以相同之
        「STAR」字樣為字首，自然較易造成消費者之困惑、誤
        認。而本案中，系爭商標之「eCOFFEE 」字樣與據以異
        議商標之「STARBUCKS COFFEE」字樣完全不同，自不得
        、亦無法比附援引該等案件之見解作為本案判斷之準則
        。
    5.「混淆誤認之虞」審查基準並未違反法律優越原則及行政
      程序法第4 條之規定，且若該審查基準真有違法之處，為
      何原告仍於起訴狀中多次引用該審查基準作為論述依據？
      可見原告主張顯然前後矛盾，不足為採：
      (1)承前所述，商標審查採個案拘束原則，是原告於起訴狀
        內引用美國所謂「最初興趣混淆」等案例，並非本案審
        究之範圍，而無法作為比附援引之依據。
      (2)再者，行政程序法第159 條第2 項第2 款規定：「為協
        助下級機關或屬官統一解釋法令、認定事實、及行使裁
        量權，而訂頒之解釋性規定及裁量基準」為「行政規則
        」之一種，即「解釋性規範之行政規則」。而最高行政
        法院93年判字第309 號判決揭示：「行政機關為行使法
        律所授與裁量權，在遵循法律授權目的及範圍之內，必
        須實踐具體個案正義，惟顧及法律適用的一致性，符合
        平等對待原則，乃訂定行政裁量準則作為下級機關行使
        裁量權之準則，既能實踐具體個案之正義，又能實踐行
        政的平等對待原則，非法律所不許」。
      準此，被告對於商標法核心要件「混淆誤認之虞」應如何
      判斷，訂定「混淆誤認之虞」審查基準，作為是否構成混
      淆誤認之統一判斷標準，係為審查商標、統一解釋法令、
      認定事實及行使裁量權所為之解釋性規範行政規則，並無
      違反法律優越原則及行政程序法第4 條：「行政行為應受
      法律及一般法律原則之拘束」。且有關商標是否構成近似
      以「具有普通知識經驗之商品購買人，於購買時施以普通
      所用之注意為之」為觀察方法部分，亦為行政法院於判決
      中所認同（參照臺北高等行政法院91年度訴字第4305號判
      決），今原告強行引用外國判決作為我國法律違法之論據
      ，顯有不當之處。又，該審查基準若真有違反法律優越原
      則，為何原告於起訴狀中仍引用該審查基準列舉之因素作
      為論說標準？足證原告對於該審查基準之主張顯然前後矛
      盾，而不足為採。
    6.「遠距觀察」方式已被行政法院認定違反「通體觀察原則
      」，原告卻一再引為系爭商標註冊之違法論述，顯無理由
      ：
      (1)有關原告於起訴狀內主張相關消費者以較遠距離觀看招
        牌時，很有可能會吸引消費者前往，而存在不公平競爭
        云云，然：
      (2)查，原告曾於另案中（臺北高等行政法院91年度訴字第
        4305號判決）提出與本案相同之主張，即以遠距離方式
        觀察系爭商標與據以異議商標時，會導致消費者產生混
        淆誤認，但是，該主張經法院審理後，作出如后見解：
        「判斷二商標在外觀、觀念有無混同誤認之虞，係採異
        時異地隔離及通體觀察原則，且觀察之方法既係以具有
        普通知識經驗之商品購買人，於購買時施以普通所用之
        注意為之，其觀察之距離即為一般交易之際所使用之近
        距離，始合乎常情，若以超乎常情之遠距離觀察，因商
        標圖樣上之文字、人物已經模糊，僅剩顏色及圖形輪廓
        可供辨識，所得印象難免以偏概全，即違反通體觀察原
        則，不足為憑。」因此，行政法院於該案中認定：「系
        爭『歐瑟AUTHOR及圖』服務標章圖樣與據以異議之『
        STARBUCKS COFFEE（and design）』服務標章等圖樣相
        較，兩者固均由兩個圓圈之構圖，並於內圈置人物，外
        圈飾以外文之方式所構成，惟前者外圈上部之外文為『
        AUTHOR』，後者之外文為『STARBUCKS 』，雖下方之外
        文『COFFEE』相同，惟其乃所指定使用服務之說明文字
        ，並非用以區別服務來源之部分（已各自於申請註冊時
        聲明『COFFEE』不專用在案），又內圈之人物一為側面
        之男子頭部、蓄鬚、側面圖形，一為戴星形華冠之長髮
        女性正面半身圖形，兩者之文字、人物造型外觀及觀念
        皆大不相同，且此不同之文字及人物造型，又分別占據
        兩標章圖樣之大部分版面，異時異地隔離而為整體觀察
        之際，足以形成不同之印象，應無使相關消費者對二造
        服務標章所表彰之服務來源或服務提供者發生混淆誤認
        之虞，非屬近似之標章。原告主張倘於1 公尺外之距離
        異時異地觀察兩標章，即難辨別兩標章之不同云云，無
        非認為系爭標章實際使用時同以黑、綠色分飾內、外圈
        ，致使消費者於遠觀時，系爭標章中之文字及人物圖形
        趨於模糊，寓目印象僅剩幾根反白之線條，搭配其黑、
        綠色分飾內、外圓圈，而與據以異議標章之遠觀印象相
        似，造成兩標章間混淆誤認之可能性。惟持此種見解者
        以遠觀所獲印象，既未得標章圖樣之全貌，即違反通體
        觀察原則，自不足採。」。
      (3)綜上，原告所稱之「以遠距離觀察系爭商標，更明顯發
        生減損據以異議商標之識別性」云云，完全背離判斷商
        標近似與否的法則，而與實務見解嚴重不符，實不足採
        。
    7.綜上論述，顯見系爭商標與據以異議商標非構成近似之商
      標，且系爭商標於參加人戮力經營、行銷之下，已廣為消
      費者所知悉，加上二商標在市場上併存多年，未曾聽聞實
      際混淆誤認之糾紛，足證系爭商標並無導致相關消費者產
      生混淆誤認之情事，故系爭商標之註冊於法有據，應無商
      標法第23條第1 項第12、13款之適用，原處分與訴願決定
      均與法無違，應予維持。至於原告所引用之外國判決部分
      ，基於國情不同，能否直接適用於我國商標案例，即有疑
      義，且依據我國商標審查所採之「個案拘束原則」，該等
      外國判決顯然無法比附援引於本案中。
　　理  由
一、本件起訴時被告之代表人原為蔡練生，嗣變更為王美花，經
    其聲明承受訴訟，核無不合，應予准許。
二、按商標「相同或近似於他人著名商標或標章，有致相關公眾
    混淆誤認之虞，或有減損著名商標或標章之識別性或信譽之
    虞者」、「相同或近似於他人同一或類似商品或服務之註冊
    商標或申請在先之商標，有致相關消費者混淆誤認之虞者」
    ，不得註冊，固為商標法第23條第1 項第12、13款所明定，
    惟前揭條款之適用，以兩造商標或標章構成相同或近似為前
    提要件。
三、 參加人之前手文軒國際股份有限公司（下稱文軒公司）於
     92年9 月26日以「壹咖非ECOFFEE 及圖（彩色）」商標（
     圖樣中之「未經設計之咖啡、COFFEE不在專用之列」），
     指定使用於當時商標法施行細則第49條所定商品及服務分
     類表第43類之「餐廳、冷熱飲料店、飲食店、小吃店、冰
     果店、咖啡廳、酒吧、速簡餐廳、自助餐廳、備辦筵席、
     外燴、點心吧、流動咖啡餐車、流動飲食攤、快餐車」服
     務，向被告智慧財產局申請註冊，經被告核准列為註冊第
     0000000 號商標（下稱系爭商標，詳見附圖(一)）。嗣原告
     於93年10月15日，以系爭商標之註冊有違商標法第23第1項
     第12款、13款之規定，並檢具如附圖(二)所示商標（下稱據
     以異議商標），對之提起異議後，系爭商標經被告於95 年
     9 月25日核准移轉登記予參加人。本件異議案經被告審查
     ，認系爭商標與據以異議之註冊第79016 號「STARBUCKS
     COFFEE（and design）」商標、第0000000 、781845、
     810567、791921、0000000 號「STARBUCKS COFFEE（
     Design）」等商標相較，非屬構成近似之商標，乃以95年
     11月29日中台異字第931229號商標異議審定書為「異議不
     成立」之處分。原告不服，循序提起行政訴訟，並為事實
     欄所載各節之主張，是本件應審酌者厥為：系爭商標與據
     以異議商標是否構成近似而有致相關消費者產生混淆誤認
     之虞？
四、經查：
  (一)按所謂商標構成相同或近似者，係指以具有普通知識經驗之
    一般商品購買人，於購買時施以普通所用之注意，就兩商標
    主要部分之外觀、觀念或讀音隔離觀察，有無引起混同誤認
    之虞以為斷。故兩商標在外觀、觀念或讀音上，其主要部分
    之文字、圖形或記號，有一近似，足以使一般相關消費者產
    生混淆誤認之虞者，即為近似之商標。而衡酌商標在外觀或
    觀念上有無混同誤認之虞，應本客觀事實，按下列原則判斷
    之：(1)以具有普通知識經驗之購買者，施以普通所用之注意
    為標準；(2)商標之文字、圖形或記號，應異時異地隔離及通
    體觀察為標準；(3)商標以文字、圖形或記號為聯合式者，應
    就其各部分觀察，以構成主要之部分為標準。故判斷兩商標
    是否近似，應就各商標在「外觀」、「觀念」、「讀音」上
    特別突出顯著，足以讓消費者對標誌整體形成核心印象之主
    要部分異時異地隔離各別觀察，以辨其是否足以引起混淆誤
    認之虞。
  (二)茲分別就「外觀」、「讀音」、「觀念」說明如次：
    1.外觀部分：
      (1)系爭商標與據以異議商標二者雖均為雙圈同心圓並於雙
        圈內置外文字樣所構成，然以雙圈同心圓搭配文字之設
        計作為商標圖樣，指定使用於咖啡等同一或類似的商品
        （服務）申准註冊之案例所在多有，而外文『COFFEE』
        …復為指定使用商品之說明，識別性較低，是雙圈同心
        圓及外文『COFFEE』等字樣並非本件判斷圖樣近似與否
        的標準，換言之，以雙圓圈搭配圖形及文字之商標圖樣
        確實已為多數人所使用，因此，於判斷商標近似與否時
        ，自然須考量其他因素，尚不得以二商標均以雙圓圈為
        構圖，遽然認定商標構成近似，而是應該以商標圖樣整
        體構圖、內容作為判斷是否近似之基礎，始為合理。
      (2)系爭商標係一圓形包含有英文「eCOFFEE 」、中文「壹
        咖非」及「咖啡豆圖形」、「一散發熱氣之咖啡杯圖形
        」整體組合而成，其中圖形部分係由英文中的「E 」字
        母為設計主軸，倒置設計成咖啡杯的圖形，描繪出「咖
        啡杯中散發出濃郁香醇的咖啡味，並飄散出裊裊的熱氣
        」之意境，商標整體外觀具有極高之設計性、獨創性。
        而據以異議商標，則由英文「STARBUCKS COFFEE」搭配
        長髮頭戴皇冠之女人圖所組成。
      (3)二商標所使用之英文部分「eCOFFEE 」、「STARBUCKS
        COFFEE」字母長短即有不同，圖形部分一為象徵散發熱
        氣之咖啡杯、一為女人圖，給予消費者的感覺更有天壤
        之別，復以系爭商標尚有提供不懂英文之我國人民可以
        辨識的中文「壹咖非」字樣，是二商標間外觀有極大差
        異，應無導致消費者產生混淆誤認之虞。
    2.讀音部分：
      系爭商標唱讀為「eCOFFEE 壹咖非」，而據以異議商標唱
      讀成「STARBUCKS COFFEE」，兩商標構字不同，唱讀音長
      短亦有明顯差異，是於市場交易、連貫呼之際，應無致相
      關消費者發生混淆誤認之情事。
    3.觀念部分：
      系爭商標中文部分「壹咖啡」，具有隱含譬喻之意，旨在
      希冀系爭商標能成為臺灣第一的咖啡品牌，外文「
      eCOFFEE 」則取e 、壹之諧音。至於據以異議商標之「
      STARBUCKS COFFEE」涵義中文通常譯為「星巴克咖啡」，
      兩者表彰之觀念亦不相同，應無導致相關消費者混淆誤認
      之虞。
  (三)綜上所述，系爭商標與據以異議商標於外觀上予人寓目印象
    即有顯著差別，而圖樣上文字之讀音、觀念亦有所不同，因
    此，具普通知識經驗之相關消費者，無論異時異地、隔離觀
    察或市場交易、連貫唱呼之際，皆可清楚加以區辨，而無發
    生混淆誤認之虞，故二商標非屬近似，堪予認定。
五、綜上，商標法第23條第1 項第12、13款規定之適用，係以二
    造商標構成近似為前提要件，本件系爭商標與據以異議商標
    既非構成近似，系爭商標之註冊自無違首揭商標法第23條第
    1 項第12、13款規定。從而，被告所為異議不成立之處分，
    並無不法，訴願決定予以維持，亦無不合。原告徒執前詞，
    訴請撤銷，及請求被告應作成異議成立之處分，為無理由，
    應予駁回。
六、兩造其餘攻擊防禦方法均與本件判決結果不生影響，故不逐
    一論述，併此敘明。
據上論結，本件原告之訴為無理由，爰依行政訴訟法第98條第1
項前段，判決如主文。
中　　華　　民　　國　　96　　年　  12　　月　 28  　 日
                        第二庭審判長法  官　徐瑞晃
                                    法  官  畢乃俊
                                    法　官  陳金圍
上為正本係照原本作成。
如不服本判決，應於送達後20日內，向本院提出上訴狀並表明上
訴理由，如於本判決宣示後送達前提起上訴者，應於判決送達後
20日內補提上訴理由書（須按他造人數附繕本）。
中　　華　　民　　國　　96　　年　  12　　月　 28  　 日
                                    書記官  陳可欣
